【裁判字號】    97,易,2444
【裁判日期】    970930
【裁判案由】    詐欺
【裁判全文】
臺灣臺北地方法院刑事判決              97年度易字第2444號
公  訴  人  臺灣臺北地方法院檢察署檢察官
被      告  甲○○
上列被告因詐欺案件，經檢察官提起公訴（97年度偵字第11286
號），被告於本院準備程序進行中，就被訴事實為有罪之陳述，
經本院告知簡式審判程序意旨，並聽取公訴人及被告之意見後，
本院合議庭裁定依簡式審判程序審理，判決如下：
    主    文
甲○○幫助意圖為自己不法之所有，以詐術使人將本人之物交付
，處拘役參拾日，如易科罰金，以新臺幣壹仟元折算壹日。
    犯罪事實
一、甲○○預見其於網路上認識不久真實姓名、年籍不詳綽號「
    阿健」之成年男子不自行申辦郵局或銀行帳戶而向他人洽借
    ，係擬供為詐欺等不法犯罪行為贓款匯入之人頭帳戶之用等
    事實，竟以此事實之發生不違背其本意之幫助詐欺不確定故
    意，於民國96年12月10日某時，在臺中縣大里市○○路某全
    家便利商店前，將其於96年10月3 日所開設之香港商香港上
    海匯豐銀行股份有限公司（址設於臺北市○○路○○路銀行
    帳戶（帳號為000-000000號，無存摺，下稱匯豐網銀帳戶）
    之提款卡（含密碼），交予「阿健」使用。嗣該人與同詐騙
    集團之成員間，意圖為自己不法之所有，共同基於詐欺之犯
    意聯絡，先於96年12月8 日下午3 時30分許，推由某女子撥
    打電話予乙○○，自稱「小戀」佯為交友，並約定於同年月
    16日下午3 時許見面，迄於斯時，又推由另一男子撥打電話
    詐稱係「小戀」朋友，要求乙○○前往提款機匯款並確認身
    分，致乙○○陷於錯誤，於同日（16日）下午4 時43分許及
    5 時51分許，依指示分兩筆共匯款新臺幣（下同）49,011元
    至甲○○上開匯豐網銀帳戶內，該集團旋即遣人提領一空，
    因而詐欺得手；嗣匯款完畢後，經家人提醒，乙○○始知受
    騙並報警處理，方循線查獲上情。
二、案經被害人乙○○訴由臺北市政府警察局信義分局報請臺灣
    臺北地方法院檢察署檢察官偵查起訴。
    理    由
一、程序部分：本件被告甲○○所犯係死刑、無期徒刑或最輕本
    刑為3 年以上有期徒刑以外之罪，其於準備程序中就被訴事
    實為有罪之陳述，經本院告知簡式審判程序之旨，並聽取當
    事人意見後，經本院合議庭依刑事訴訟法第273 條之一第1
    項規定裁定由受命法官獨任進行簡式審判程序，合先敘明。
二、上開事實，業據被告於本院97年9 月22日準備及審理程序中
    自白無誤，證人即被害人乙○○亦於警詢中就其遭詐騙之經
    過陳述甚詳，並有被告匯豐網銀帳戶之開戶申請書、帳戶交
    易明細表1 份、乙○○匯款之單據2 張、報案三聯單1 張等
    件為憑，綜合以觀，被告交付上開帳戶之提款卡（含密碼）
    幫助「阿健」等詐騙集團成員向乙○○詐得上開金額之客觀
    事實已明；查銀行活期儲蓄存款帳戶，一般人極易申請取得
    ，且個人之存款帳戶存簿、提款卡（含密碼）等資料，乃關
    係該帳戶款項之存取，若非極為信任之親友因急迫情形有立
    即使用必要等特殊情形外，否則本可自行開立帳戶使用，自
    無須任意向他人洽借，個人之帳戶資料，亦無隨便借予他人
    之理；參照政府、媒體近來向民眾大力宣導勿交付帳戶予他
    人而成為犯罪集團幫兇之眾所周知之事實，被告自難諉為不
    知，其亦自承確有看過關於人頭帳戶之新聞，被告主觀上顯
    已預見類如詐欺取財之犯罪事實發生，縱如此亦不違背其本
    意，故其基於幫助詐欺取財之不確定故意，而提供該帳戶資
    料予「阿健」之情已明，被告於本院中之自白與事實相符而
    可採信，本案事證明確，被告犯行堪以認定，應依法論科。
三、被告係將其匯豐網銀帳戶提款卡（含密碼）交予成年男性友
    人「阿健」，雖可預見「阿健」與其他共犯係從事詐欺取財
    等不法行為且縱如此亦不違背本意，然此僅係對「阿健」等
    人之詐欺取財犯行提供助力，並非有何共同正犯之犯意聯絡
    及行為分擔，且尚不能證明被告知悉該人及其集團係從事常
    業詐欺或其他重大犯罪，故核被告所為，僅係犯刑法第30條
    第1 項前段、第339 條第1 項之幫助詐欺取財罪。被告係幫
    助犯，斟酌其犯罪情節，依刑法第30條第2 項規定，減輕其
    刑。爰審酌被告不顧政府近來為查緝犯罪，大力宣導民眾勿
    因出售、出借帳戶或提供資料因而成為犯罪集團之幫兇，而
    仍交付帳戶提款卡及密碼予友人，且造成被害人之金錢損失
    ，犯罪所造成之損害非輕，然終究年輕識淺、難免思慮不周
    ，犯後又知坦承犯行，態度良好、顯有悔意，且未因此取得
    任何不法利益，暨其無前科之良好素行、現正就讀大學4 年
    級之生活狀況、犯罪之動機、目的、手段、被害人遭詐騙之
    金額多寡等一切情狀，量處如主文所示之刑，並諭知易科罰
    金之折算標準。
四、末被告已將匯豐網銀帳戶之提款卡（含密碼）交予「阿健」
    ，此業據被告供述甚詳，既已交付，則上開物品即非屬被告
    所有，此外亦別無法定應沒收之事由存在，縱不能證明該等
    物品業已滅失，亦無從依法宣告沒收，附此敘明。
據上論斷，應依刑事訴訟法第273 條之1 第1 項、第299 條第1
項前段，刑法第339 條第1 項、第30條第1 項前段、第2 項、第
41條第1 項前段，刑法施行法第1 條之1 第1 項、第2 項前段，
判決如主文。
本案經檢察官林冠佑到庭執行職務。
中    華    民    國    97    年    9     月    30    日
                  刑事第五庭  法  官  吳勇毅
以上正本證明與原本無異。
如不服本判決，應於判決送達後10日內向本院提出上訴狀（應附
繕本），其未敘述上訴理由者，應於上訴期間屆滿後20日內補提
理由書狀於本院。
告訴人或被害人如對於本判決不服者，應具備理由請求檢察官上
訴，其上訴期間之計算係以檢察官收受判決正本之日期為準。
                            書記官  游秀珠
中    華    民    國    97    年    9     月    30    日
附錄本案論罪科刑之法條：
中華民國刑法第339條（普通詐欺罪）
意圖為自己或第三人不法之所有，以詐術使人將本人或第三人之
物交付者，處5 年以下有期徒刑、拘役或科或併科1 千元以下罰
金。
以前項方法得財產上不法之利益或使第三人得之者，亦同。
前二項之未遂犯罰之。
中華民國刑法第30條（幫助犯及其處罰）
幫助他人實行犯罪行為者，為幫助犯。雖他人不知幫助之情者，
亦同。
幫助犯之處罰，得按正犯之刑減輕之。


司法院資訊處製作；財團法人民間司法改革基金會備份。
